【裁判字號】    97,上訴,1669
【裁判日期】    971216
【裁判案由】    違反毒品危害防制條例等
【裁判全文】
臺灣高等法院高雄分院刑事判決        97年度上訴字第1669號
上  訴  人  臺灣高雄地方法院檢察署檢察官
上  訴  人
即  被  告  甲○○
選任辯護人  林樹根律師
            洪茂松律師
            邱麗妃律師
上列上訴人因被告違反毒品危害防制條例等案件，不服臺灣高雄
地方法院96年度訴字第1879號中華民國97年8 月13日第一審判決
（起訴案號：臺灣高雄地方法院檢察署96年度毒偵字第1662號、
96年度偵字第3447號），提起上訴，本院判決如下：
    主  文
上訴駁回。
    事  實
一、甲○○前因脫逃案件，經台灣台南地方法院以88年度易字第
    898號判處有期徒刑3月確定，於民國91年1月7日縮短刑期假
    釋出監，91年3 月25日保護管束期滿，假釋未經撤銷，視為
    執行完畢。詎不知悔改，明知具有殺傷力之空氣槍，為槍砲
    彈藥刀械管制條例所管制之違禁物，未經許可不得持有，竟
    基於持有具有殺傷力空氣槍之犯意，於95年間某日，自吳居
    正處取得空氣長槍1 支（槍枝管制編號高鑑0000000000號）
    ，嗣於96年1 月23日下午13時10分許，經警持搜索票至甲○
    ○高雄市○○區○○路65巷13號住處執行搜索，並當場扣得
    附表一所示之物，經送鑑定認其無故持有之上開空氣長槍具
    有殺傷力，始悉上情。
二、案經高雄市政府警察局苓雅分局報請臺灣高雄地方法院檢察
    署檢察官偵查起訴。
    理   由
壹、程序方面:
一、按被告以外之人於偵查中向檢察官所為陳述，除顯有不可信
    之情況者外，得為證據，刑事訴訟法第159 條之1 第2項 定
    有明文。查證人林庭億於偵查中以證人身分具結後之陳述，
    因檢察官代表國家偵查犯罪、實施公訴，依法有訊問證人之
    權，故檢察官偵查中向被告以外之人所取得之陳述，原則上
    均能遵守法律規定，不致違法取供，其可信度極高。法院組
    織法第60條及刑事訴訟法第228 條至第231 條之1 規定，檢
    察官職司犯罪偵查權，其於偵查中為蒐集調查被告之犯罪證
    據而為偵查權之實施，除法有明文者外，本不拘一定之形式
    ，關於訊問證人，法亦無明文必須使被告在場並使其有詰問
    之機會，其在尚不知被告為何人之偵查階段，益無使被告在
    場並賦予詰問證人之可能；況刑事訴訟法採證據裁判主義，
    所有供證明犯罪所用證據，均須於審判中踐行調查（包含證
    人之交互詰問）、辯論程序，始得採為斷罪之資料，亦不致
    有侵犯法律對被告人權保障之虞。是刑事訴訟法所規定傳聞
    法則之例外，其中就被告以外之人於偵查中向檢察官所為之
    陳述，因檢察官代表國家偵查犯罪時，原則上當能遵守法定
    程序，被告以外之人如有具結能力，並經依法具結以擔保其
    係據實陳述者，依第159 條之1 第2 項規定「除顯有不可信
    之情況者外」，仍得為證據（最高法院97年度台上字第93號
    ）。證人林庭億於偵查中之證言自具有證據能力。
二、按鑑定人由審判長、受命法官或檢察官就下列之人選任1 人
    或數人充之：(一)就鑑定事項有特別知識經驗者。(二)經政府機
    關委任有鑑定職務者；鑑定之經過及其結果，應命鑑定人以
    言詞或書面報告；法院或檢察官得囑託醫院、學校或其他相
    當之機關、團體為鑑定，或審查他人之鑑定，並準用第203
    條至第206 條之1 規定，刑事訴訟法第198 條、第206 條第
    1 項、第208 條第1 項分別定有明文。本件卷附高雄縣政府
    警察局96年2 月6 日高縣警鑑字第0960072188號槍彈鑑定書
    及內政部警政署刑事警察局96年11月30日刑鑑字0960162022
    號函，雖係被告以外之人於審判外之書面陳述，然高雄縣政
    府警察局係臺灣高雄地方法院檢察署關於槍砲鑑定之概括選
    任鑑定機關，此有臺灣高雄地方法院檢察署92年10月23日雄
    檢楠文字第0921000294號函附之「臺灣高雄地方法院檢察署
    檢察長概括選任鑑定人或囑託鑑定機關（團體）名冊」足參
    ，上揭槍彈鑑定書及函文，為刑事訴訟法第159 條第1 項規
    定之例外情形，應有證據能力。另法務部調查局96年3 月16
    日調科壹字第09623022080 號鑑定書及高雄醫學大學附設中
    和紀念醫院檢驗報告編號0000-000、0000-000、0000-000、
    0000-000、0000-000、0000-000、0000-000、0000-000檢驗
    報告，高雄市立凱旋醫院96年1 月31日轉碼編號F-96078 號
    濫用藥物尿液檢驗報告，亦同有證據能力。
三、被告以外之人於審判外向法官所為之陳述，得為證據，刑事
    訴訟法第159 條之1 第1 項定有明文。立法理由係認被告以
    外之人（包括證人、鑑定人、告訴人、被害人及共同被告等
    ）之陳述係在法官面前為之，因其任意陳述之信用性已受確
    定保障之情況下所為，自得作為證據。不問係其他刑事案件
    之羈押訊問期日、勘驗期日、準備程序期日、審理期日或民
    事事件、行政訴訟程序，凡係在普通法院法官（軍事法官、
    外國法官不與之）面前所為之陳述，均具有證據能力。本件
    證人即員警蔡芳生、證人吳居正、汪珍燕、林志賢、林庭億
    、林楠桐於原審法院證述各情，在其等任意陳述之信用性無
    疑之情況下，其證述依法自具有證據能力。
四、傳聞法則乃對於被告以外之人於審判外之言詞或書面陳述，
    亦即針對被告以外之人於審判外以言詞或書面所為之供述證
    據而為規範。扣案如附表所示之物品係以物品之存在本身做
    為證明事實之證據；卷附現場蒐證照片36幀，乃以科學、機
    械之方式，對於所拍攝內容所為忠實且正確之記錄，上開物
    品、照片在性質上亦非供述證據，無刑事訴訟法第159 條第
    1 項規定之適用。
貳、實體方面:
一、訊據上訴人即被告甲○○坦承有於上揭時、地為警扣得如附
    表一所示之物，惟否認有未經許可持有具有殺傷力之空氣槍
    犯罪，辯稱：「證人吳居正將該空氣槍交付給我時，不知該
    空氣槍有殺傷力，且該空氣槍因缺少零件無法上膛射擊，顯
    然無殺傷力；我亦不知得以簡易金屬工具操作該空氣槍，以
    及本案並未查獲簡易金屬工具得以操作該空氣槍，足見該空
    氣槍無法操作」云云。
二、經查：
  (一)本案警方於96年1 月23日13時10分許，持搜索票至甲○○位
    於高雄市○○區○○路65巷13號之住處搜索時，在證人林楠
    桐前所使用廚房瓦斯爐紙板上查獲附表一所示之空氣長槍1
    支、二氧化碳鋼瓶2 支、小鋼珠1 包，並在冰箱冷凍庫製冰
    盒空間查獲附表二所示之第一級毒品海洛因1 包及第二級毒
    品甲基安非他命2 包；於被告房間桌上查獲附表三編號1 所
    示之深綠色削尖吸管1 支及在三層置物盒查獲附表三編號2
    、3 所示之黃色、淺綠色吸管各1 支；於被告房間隔壁之倉
    庫桌子抽屜內查獲附表四所示之橘色吸管1 支、磅秤1 台及
    空夾鍊袋1 包之事實，業據被告供承不諱，核與證人即查獲
    本案之員警蔡芳生於原審法院證述之情節相符（見原審卷第
    283-284 頁），復有高雄市政府警察局苓雅分局搜索扣押筆
    錄、扣押物品目錄表、原審法院勘驗筆錄及查獲照片36幀在
    卷可參（見警卷1-7 頁、第10頁、原審卷第88-111頁）；員
    警搜索上開地點之現狀：係面對高雄市○○區○○路65巷共
    有7 棟建物，證人林楠桐前所使用之廚房位於門牌號碼高雄
    市○○區○○路65巷13號（即被告家族祠堂）及16號（即被
    告林楠桐前所居住之住處）中間，該7 棟建物後面有一走道
    ，在該走道旁有由鋼骨及鐵皮所搭建之棚架（原先為被告房
    間及倉庫），並緊臨水溝，且從該走道可聯絡至高雄市○○
    區○○路65巷等事實，有原審法院前往現場勘驗所繪製之現
    場圖、照片35幀及勘驗筆錄存卷可參（見原審卷第175-201
    頁），故上開地點俱屬被告日常生活起居作息之範圍。
  (二)關於扣案空氣槍之來源，業經證人吳居正於原審法院審理證
    稱：「扣案空氣槍係我所有，因我欠被告10,000元，大約95
    、96年間在我高雄市○○○路50巷7 之4 號住處內，將扣案
    空氣槍及一艘搖控船以抵債之方式交付給被告」等語（見原
    審卷第345-347 頁），參以被告於警詢中及原審法院審理中
    均自承：「扣案空氣槍係證人吳居正交付給我」等語（見警
    卷1 第3 頁、原審卷第346 頁）及扣案空氣槍係放置在被告
    查獲時所居住房間附近之證人林楠桐前所使用廚房瓦斯爐上
    紙板上，已如前述，足認證人吳居正將扣案空氣槍交付給被
    告後，被告主觀上即有持有扣案空氣槍之犯意，客觀上對扣
    案空氣槍亦有事實上之支配管領力，亦堪以認定。
  (三)上開扣案空氣槍經以性能檢視法及動能測試法進行鑑驗，結
    果認上開空氣手槍（槍枝管制編號高鑑0000000000號）係仿
    步槍外型製造之非制式空氣手槍，經銜接同類型中小型含高
    壓氣體瓶實際試射，可發射直徑約8mm 彈丸，經測得鋼珠（
    直徑約8mm 、重2.10公克）之發射速度分別為125 公尺/ 秒
    、125 公尺/ 秒及125 公尺/ 秒，計算其動能分別為16.41
    焦耳、16.4 1焦耳及16.41 焦耳，單位面積動能分別為32.6
    4 焦耳/ 平方公分、32.64 焦耳/ 平方公分及32.64 焦耳/
    平方公分，有高雄縣政府警察局96年2 月6 日高縣警鑑字第
    0960072188號槍彈鑑定書1 份在卷可據（見偵查卷3 第62-6
    6 頁）；原審嗣再經原審法院就扣案之空氣槍是否因欠缺復
    進簧之拉柄，而無法擊發，送請內政部警政署刑事警察局鑑
    定，經該局檢視扣案之空氣槍雖缺少零件，惟可以用簡易之
    金屬工具（如螺絲起子）來輔助上膛，用以發射彈丸，扣案
    槍枝經實際試射，其金屬彈丸發射速度與高雄縣政府警察局
    之測速相近似，此有該局96年11月30日刑鑑字0960162022號
    函附卷可稽（見原審卷第119 頁），而依據司法院秘書長81
    年6 月11日秘台廳(二)字第06985 號函所釋示，殺傷力之標準
    為在最具威力之適當距離，以彈丸可穿入人體皮肉層之動能
    為基準，依該槍彈鑑定書所附殺傷力之相關數據所載，關於
    美國軍醫總署定義，彈丸撞擊動能達58呎磅（約為78.6焦耳
    ），則足以使人喪失戰鬥能力；內政部警政署刑事警察局對
    活豬作射擊測試結果，彈丸單位面積動能達24焦耳/ 平方公
    分，足以穿入豬隻皮肉層；另依日本科學警察研究所之研究
    結果，彈丸單位面積動能達20焦耳/ 平方公分，則足以穿入
    人體皮肉層。則扣案槍枝經試射結果，已超過內政部警政署
    刑事警察局測試結果及日本科學警察研究所之研究結果，堪
    認具有殺傷力甚明，參諸證人即被告前女友汪珍燕及前居住
    於該處之林志賢於原審法院審理時均證稱：「我等住於該處
    時，確實有人持該扣案之空氣槍射擊」等語（見原審卷第26
    2 、265 頁），則被告辯稱：「扣案之空氣槍，因缺少零件
    而無法射擊，並無殺傷力」云云，自無足取。又證人吳居正
    於原審法院審理時證稱：「扣案之空氣槍因缺損復進簧之拉
    柄，無法擊發，必須更換零件，始能射擊」等語，且查，依
    上開高雄縣政府警察局及內政部警政署刑事警察局鑑定報告
    ，僅以簡易之金屬工具來輔助上膛，即可以發射適合的彈丸
    ，已如前述，足見證人吳居正交付扣案之空氣槍時，無從證
    明具殺傷力之事實即明。
  (四)被告雖又辯稱：「我不知扣案空氣槍具有殺傷力，且亦不知
    得以簡易金屬工具操作該空氣槍，以及本案並未查獲任何簡
    易金屬工具，顯見該空氣槍無法操作射擊」云云。然被告除
    持有扣案之空氣槍外，亦同時查獲可供空氣槍射擊使用之二
    氧化碳鋼瓶2 支、小鋼珠1 包，而該二氧化碳鋼瓶2 支、小
    鋼珠1 包，係被告所有，業經證人吳居正於原審法院證述無
    誤（見原審卷第345-346 頁），且為被告所自承（見原審卷
    第351 頁），扣案鋼瓶2 支，係小型二氧化碳高壓氣體鋼瓶
    ，可供上述空氣槍使用，亦經上開鑑定單鑑定明確，足認可
    供前開空氣槍動力發射使用無訛，再佐以被告於警詢自承「
    持有扣案之空氣槍之目的，係要把玩」等語（見警卷2 第6
    頁），顯見其對於該空氣槍具有殺傷力，主觀上應有所認識
    ，且槍枝是否具有殺傷力，係以槍枝本身構造之「機械性能
    ，是否可擊發適用子彈使用」為準，考諸本案扣得之槍枝係
    以性能檢視法及動能測試法實際進行鑑定，鑑定結果認該把
    槍支機械性能正常，可發射適合的彈丸，此觀諸槍彈鑑定書
    及所附照片至明，足見被告持有扣案之空氣槍性能足供擊發
    彈丸甚明，不因被告主觀上是否知曉以簡易金屬工具操作以
    及現場未查獲有簡易之金屬工具，影響該槍枝得擊發適用彈
    丸，而具有殺傷力之事實認定，是其辯詞自難逕予採信。
  (五)綜上所述，本案事證明確，被告上開非法持有空氣槍犯行，
    堪以認定，應依法論科。
三、按未經許可持有槍砲、彈藥、刀械等罪，其持有之繼續，為
    行為之繼續，並非狀態之繼續，故一經持有，其犯罪即告成
    立，但其完結，須繼續至持有行為終了時為止（最高法院88
    年度台上字第2968號判決意旨參照）。次按，刑法業經總統
    於94年2 月2 日，以華總一義字第09400014901 號令修正公
    布，並自95年7 月1 日施行。本件被告雖自95年間某日起即
    持有扣案之空氣槍，然其持有行為係繼續至96年1 月23日為
    警查獲止，揆諸前揭說明，此部分並無新舊法比較之問題，
    故應依修正後之法律論處，合先敘明。
四、核被告所為，係犯槍砲彈藥刀械管制條例第8 條第4 項之未
    經許可持有空氣槍罪。被告自95年間某日取得扣案空氣槍而
    持有之，迄至96年1 月23日始為警查獲，業如上述，是被告
    於此期間持有扣案空氣槍繼續犯，應論以一罪。被告有如前
    開事實欄所載之犯罪科刑及執行紀錄，此有臺灣高等法院被
    告前案紀錄表1 份在卷可稽，其前受徒刑之執行完畢後，5
    年以內故意再犯本件有期徒刑以上之罪，為累犯，應依刑法
    第47條第1 項之規定，加重其刑。被告未經許可持有空氣槍
    之行為固無足取，惟其僅因一時失慮而持有槍枝，並無證據
    可認另有供不當使用之動機抑或進而持槍另犯他罪，且扣案
    之空氣槍零件尚有欠缺，須以簡易之金屬工具來輔助上膛，
    警方查獲本案時並未扣有簡易之金屬工具，亦非放置在其自
    己房間內，而扣案槍枝雖具有殺傷力，然係以中小型含高壓
    氣體鋼瓶為發射動力，試射動能為16.41 焦耳，換算單位面
    積動能為32.64 焦耳/ 平方公分，業如前述，相較於使用具
    有彈頭、彈殼、火藥之子彈的改造槍枝而言，其殺傷力與威
    脅性顯然較低，亦未衍生實害，審酌上情，認如科以最低法
    定本刑3 年有期徒刑，實屬過重，情輕法重，衡情不無可憫
    ，依刑法第59條規定減輕其刑，並依法先加後減之。
五、原審就此部分，依槍砲彈藥刀械管制條例第8 條第4 項，刑
    法第11條前段、第59條、第42條第3 項、第47條第1 項、第
    38條第1 項第1 款、第2 款，審酌被告係累犯，未經許可，
    擅自持有具殺傷力之空氣槍，對於他人生命身體安全及社會
    治安造成潛在危險與威脅，惟念及持有之空氣槍亦未用以犯
    案，未發生具體損害，以及其犯罪之手段、所生危害等一切
    情狀，量處有期徒刑1 年8 月，併科罰金新臺幣6 萬元，及
    諭知罰金如易服勞役，以新臺幣2,000 元折算1 日，以資懲
    儆。末查扣案具有殺傷力空氣槍1 支（槍枝管制編號高鑑00
    00000000號，送驗結果業如前述）為違禁物，應依刑法第38
    條第1 項第1 款規定宣告沒收；另扣案二氧化碳鋼瓶2 支及
    小鋼珠1 包為被告所有，且供該空氣槍製造動力發射使用之
    物，業經被告供述明確，爰均依刑法第38條第1 項第2 款規
    定宣告沒收。此部分認事用法尚無不合，量刑亦稱妥適，被
    告上訴意旨否認犯罪，仍執陳詞，謂其主觀上不知有殺傷力
    指摘原判決不當，並無可取，為無理由，應予駁回。
六、公訴意旨另以：被告甲○○明知海洛因、甲基安非他命係屬
    毒品危害防制條例第2 條所列第一級、第二級毒品，不得無
    故持有、販賣，竟於不詳時、地，向姓名年籍不詳之人，以
    不詳方式取得附表二編號1 所示之海洛因1 包，而持有之；
    又基於販賣第二級毒品甲基安非他命之概括犯意，連續於95
    年5 月間起至9 月間止，以每次新台幣（下同）7 、8 千元
    之代價（毛重約3.7 公克），在林庭億高雄市○○區○○路
    63號之1 住處，販賣予林庭億共4 至5 次，認被告甲○○此
    部分觸犯毒品危害防制條例第4 條第2 項之販賣第二級毒品
    及同條例第11條第1 項之持有第一級毒品罪嫌。
  (一)公訴意旨認被告甲○○此部分觸犯毒品危害防制條例第4 條
    第2 項之販賣第二級毒品及同條例第11條第1 項之持有第一
    級毒品罪，係以證人林庭億於偵查中之證詞及扣案如附表二
    至四所示之物為其主要論據。惟訊據被告堅決否認上開販賣
    第二級毒品及持有第一級毒品之犯行，辯稱：「我沒有販賣
    甲基安非他命予證人林庭億及持有海洛因，扣案如附表二至
    四所之物均與我無關」等語。
  (二)按犯罪事實應依證據認定之，無證據不得認定犯罪事實；又
    不能證明被告犯罪者，應諭知無罪之判決，刑事訴訟法第15
    4 條第2 項、第301 條第1 項分別定有明文。次按，認定犯
    罪事實所憑之證據，雖不以直接證據為限，間接證據亦包括
    在內，然而無論直接證據或間接證據，其為訴訟上之證明，
    須於通常一般之人均不致有所懷疑，而得確信其為真實之程
    度者，始得據為有罪之認定，倘其證明尚未達到此一程度，
    而有合理之懷疑存在，無從使事實審法院得有罪之確信時，
    即應為被告無罪之判決（最高法院76年台上字第4986號判例
    參照）；按施用毒品者，其所稱向某人購買之供述，須補強
    證據以擔保其供述之真實性。良以施用毒品者其供述之憑信
    性本不及於一般人，況施用毒品者其供出來源，因而破獲者
    ，法律復規定得減輕其刑，其有為偵查機關誘導、或為邀輕
    典而為不實之陳述之可能，其供述之真實性自有合理之懷疑
    。是施用毒品者關於其向某人購買毒品之供述，必須補強證
    據佐證，以擔保其供述之真實性，俾貫徹刑事訴訟無罪推定
    及嚴格證明之基本原則。而所謂補強證據，係指毒品購買者
    之供述縱使並無瑕疵，仍須補強證據佐證而言，以擔保其供
    述之真實性。該補強證據，必須與施用毒品者關於相關毒品
    交易之供述，具有相當程度之關聯性，且足使一般人對於施
    用毒品者之供述無合理之懷疑存在，而得確信其為真實，始
    足當之。若毒品購買者之供述證據，本身已有重大瑕疵，依
    嚴格證明之法則，苟已無法憑為犯罪事實之認定時，自無再
    論補強證據之必要，其理甚明（最高法院96年度台上字第19
    93號判決意旨參照）。
  (三)經查：
  (1)本案警方於96年1 月23日13時10分許，持搜索票至甲○○位
    於高雄市○○區○○路65巷13號之住處搜索時，在證人林楠
    桐前所使用廚房冰箱冷凍庫製冰盒空間查獲附表二所示之第
    一級毒品海洛因1 包及第二級毒品甲基安非他命2 包；於被
    告房間桌上查獲附表三編號1 所示之深綠色削尖吸管1 支及
    在三層物盒中查獲附表三編號2 、3 所示之黃色、淺綠色吸
    管各1 支；於被告房間隔壁之倉庫桌子抽屜裡面起出附表四
    所示之橘色吸管1 支、磅秤1 台及空夾鍊袋1 包之事實，業
    經認定如前，又附表二編號1 所示之白色粉末1 包送請法務
    部調查局鑑定之結果，確屬海洛因（淨重4.76公克【空包裝
    重0.53公克】，有卷附該局96年3 月16日調科壹字第096230
    22080 號鑑定書1 份可佐；又附表二編號2 、3 及附表三至
    四之物品，經送請高雄醫學大學附設中和紀念醫院加以鑑驗
    ，其中附表二編號2 、3 所示晶體呈甲基安非他命陽性反應
    、其中附表三編號1 至2所 示之吸管均呈海洛因陽性反應、
    編號3 所示之吸管呈甲基安非他命陽性反應、附表四所示編
    號1 所示之吸管呈海洛因陽性反應、編號2 所示之電子秤1
    台呈海洛因及甲基安非他命陽性反應，各有附表二至四所示
    檢驗報告在卷可參，堪以認定。
  (2)查證人林庭億於偵查中證稱：「我於95年5 月至9 月間中以
    7 、8 千元之價格向被告購買4 、5 次約3.7 公克之安非他
    命，交易地點在我高雄市○○區○○路63號之1 住處，被告
    會主動來找我，很少以電話聯繫，於96年1 月18日被查獲之
    毒品係分別向被告及案外人廖俊杰購買」云云（見偵查卷3
    第27-28 頁）；於原審法院審理時先稱：「我向被告購買甲
    基安非他命之數量及價格均忘記了，我係於95年底向被告購
    買第二級毒品甲基安非他命，在96年1 月18日被查獲2 包安
    非他命，係向廖俊杰購買」云云（見原審卷第312-314 頁）
    ；復稱：「我於95年5 月至9 月間約4 、5 次以7 、8 千元
    之代價向被告購買1.9 公克至3.8 公克的毒品，有時我親自
    找被告，或以電話與被告聯絡，我先交付錢給被告後，一會
    兒被告在我家附近將安非他命交付給我，每次均係我去找被
    告」云云（見原審卷第316-318 頁），綜觀證人林庭億前揭
    證述內容，足見其就向被告購買甲基安非他命方式、時間及
    購買數量，前後證述不一，且僅泛稱曾向被告購買4 、5 次
    未能明確證述時間，則證人林庭億是否確向被告購買第二級
    毒品甲基安非他命4 、5 次，已非無疑，參諸證人林庭億於
    警詢中證稱：「我知道被告平日均在住處附近，販賣安非他
    命給不特定人士，我曾經看過被告販賣毒品給1 名綽號『17
    0 』之人，我向警方檢舉被告販毒品係因販賣毒品給他人施
    用係違法的」云云（見偵查卷1 第5-6 頁），顯然證人林庭
    億係以被告有販賣毒品予他人之事而向警方檢舉，並未提及
    向被告購買毒品，益見證人林庭億上開證述向被告購買甲基
    他命，其真實性令人懷疑，參以證人林庭億於原審法院審理
    時證稱：「被告前曾要求我償還60,000元，因而對被告有所
    不滿」等語（見原審卷第312-313 頁），則證人林庭億對被
    告產生怨懟閒隙，而為上開不實之證述，客觀上確屬可疑。
    佐以證人林庭億供出向被告購買毒品，主要係欲邀毒品危防
    制條例第17條之寬典，業經證人林庭億於原審法院證述無訛
    （見原審卷第315 頁），是證人林庭億與被告間存有嫌隙，
    且證詞與自身刑責具有利害關係，參諸前述其證詞之真實性
    ，即須另有客觀之補強證據以佐證之，因此，自難憑證人林
    庭億上揭有瑕疵之證述，據以推論公訴人所指被告有販賣甲
    基安非他命予證人林庭億。本院依選任辯護人之請求調閱台
    灣高雄地方法院96年度訴字第1693號卷證，證人林庭億95年
    1 月18日被警察查獲時，並未言及向被告購買毒品之事，事
    後是為了博得毒品危害防制條例第17條減刑之規定，才說有
    向被告購買毒品，而從調閱通聯紀錄（即96年偵字第2844號
    第56-74 頁）觀之，林庭億的電話號碼是0000000000號，甲
    ○○電話號碼是0000000000號，這兩支電話並沒有任何通聯
    紀錄。
  (3)公訴人固以扣案附表二至四所示之示物品，作為證明被告涉
    有販賣第二級毒品甲基安非他命犯行之補強證據等語，然查
    ：
    附表二所示海洛因1 包及甲基安他命2 包係在證人林楠桐
      前所使用廚房冰箱冷凍庫製冰盒空間查獲，已如前述，而
      該廚房並未上鎖，被告之家族均得自由進出之事實，業經
      證人林楠桐於原審法院審理時證稱：「我於85年3 月前曾
      住在門牌號碼高雄市○○路65巷16號之建物，隔壁廚房係
      我在使用，廚房的門沒有鑰匙，且未上鎖，因我父母親、
      五個叔叔及堂兄弟等均居住同一處，可自由進出我的廚房
      ，而我搬離該處後，在廚房內遺有冰箱、瓦斯爐、電鍋及
      腳踏車等物，目前居住在該處之人，有我的父母親及2 位
      胞弟、1 位弟媳婦、2 位姪子、二叔林富國及其妻與兒子
      甲○○、三叔林福成及其妻與兒子林文勝、媳婦、姪子、
      五叔林家慶之兒子林耀祖、六叔林振發及其妻與兒女」等
      語（見原審卷第256-258 頁）；證人江珍燕於原審法院審
      理時證稱：「我曾與被告同居，在與被告同居期間，該廚
      房平時沒有上鎖，且居住該處之人均可使用」等語（見原
      審卷第261-262 頁）；證人林志賢於原審法院審理時證稱
      ：「我於96年1 間住在高雄市○○路65巷11號時，因我的
      工作係家電保養，平常會將冷氣的藥水及工具放置在該廚
      房內」等語（見原審卷第264-265 頁）；證人蔡芳生於原
      審法院審理時證稱：「在查獲當天，該處之廚房並未關閉
      」等語（見原審卷第284 頁），可知該廚房之門並未上鎖
      ，得進出該廚房者，除被告外，尚有居住於該處被告家族
      之人，並非被告一人所有或由被告單獨使用，他人可進入
      廚房放置物品，非僅屬被告實力支配範圍而排除他人之管
      領，參以被告為警查獲後於96年1 月23日所採尿液經送高
      雄市立凱旋醫院檢驗結果，海洛因及甲基安非他命均呈陰
      性反應，此有該院96年1 月31日轉碼編號F-96078 號濫用
      藥物尿液檢驗報告1 紙在卷可憑（見偵查卷2 第33頁），
      足見被告並未施用海洛因及甲基安非命，因此，如無積極
      證據證明被告係附表二所示之毒品持有者，尚難僅因被告
      單純住於該廚房附近，即遽認被告為該毒品之持有人。
    附表三編號1 所示之深綠色削尖吸管1 支及附表三編號2
      、3 所示之黃色、淺綠色吸管各1 支，係在被告房間內所
      查獲，已如前述，然附表三所示之物品並非被告所有，係
      證人江珍燕所有，業經證人江珍燕於原審法院審理時證稱
      ：「我與被告係男女朋友關係，於94年至96年間，曾與被
      告同居住在厚生路65巷13號，我平常有施用毒品之習慣，
      附表三所示之吸管係我所有，係用來盛海洛因及安非他命
      」等語（見原審卷第260-261 頁），足認附表三所示之物
      品雖在被告之房間內查獲，並非被告所有無訛。
    附表四所示之橘色吸管1 支、磅秤1 台、空夾鍊袋1 包係
      在被告房間隔壁之倉庫所查獲，已如前述，而該倉庫係被
      告之家族共同使用，業經證人林楠桐於原審法院審理時證
      稱：「我前往該處時，在被告房間隔壁有一間家族共用之
      倉庫，我搬走時有將我的1 張彈簧床放在該倉庫，該倉庫
      之門雖有喇叭鎖，但沒有鑰匙上鎖」等語（見原審卷第25
      8-259 頁），可知該倉庫係被告家族共同使用，得進出該
      倉庫者，除被告外，尚有居住於該處被告家族之人，再觀
      現場照片，該倉庫內堆放雜物甚多，擺設凌亂，足見該倉
      庫並非被告一人所有或由被告單獨使用，非僅得由被告占
      有支配，佐以附表四所示之吸管及空夾鍊袋係證人江珍燕
      所有，業經證人江珍燕於原審法院證述無訛（見原審卷第
      260 頁），因此，如無積極證據證明被告係附表四所示之
      物品持有者，自不得以倉庫位在被告房間隔壁，即遽認係
      被告占有使用，繼而推論該等扣案物係其所有。
  (4)因此，依上開事證，證人林庭億前後證述不一，其證詞是否
    可信，已非無疑，且附表二至四所示之物係分別在證人林楠
    桐前所使用廚房冰箱冷凍庫製冰盒空間、被告之房間及被告
    家族之倉庫內查獲，並非在同一處所查獲，且該廚房及倉庫
    並非被告一人所有，係作為被告家族使用，非僅由被告單獨
    使用，被告房間內所扣得附表三所示之物，並非被告所有，
    從而，附表二至附表四所示之扣案物品客觀上尚難遽認係被
    告所有之物，難認以此認定被告有販賣第二級毒品甲基安非
    他命之補強證據。
  (5)公訴人所為舉證，尚未達一般人均不致有所懷疑而得確信被
    告涉嫌販賣第二級毒品甲基安非他命予證人林庭億及被告持
    有第一級毒品海洛因犯行之程度，而有合理懷疑存在，揆諸
    前開說明，自不能遽以毒品危害防制條例第4 條第2 項之販
    賣第二級毒品及同條例第11條第1 項之持有第一級毒品罪相
    繩。原審就此部分為被告無罪之諭知，經核尚無不合，檢察
    官上訴意旨略以「警方於96年1 月23日13時10分許，搜索被
    告甲○○位於高雄市○○區○○路65巷13號住處，在廚房冰
    箱冷凍庫製冰盒空間查獲附表二所示之第一級毒品海洛因1
    包及第二級毒品甲基安非他命2 包；於被告房間桌上查獲附
    表三編號1 所示之深綠色削尖吸管1 支及在三層物盒中查獲
    附表三編號2 、3 所示之黃色、淺綠色吸管各1 支；於被告
    房間隔壁之倉庫桌子抽屜裡面起出附表四所示之橘色吸管1
    支、磅秤1 台及空夾鍊袋1 包，被告供承不諱，核與查獲本
    案之員警蔡芳生於原審審理時證述之情節相符，復有高雄市
    政府警察局苓雅分局搜索扣押筆錄、扣押物品目錄表、勘驗
    筆錄及查獲照片36幀在卷可參；鑑驗並含毒品反應。證人林
    庭億於偵查中證述向被告購買第二級毒品安非他命，於審理
    時雖稱：向被告購買甲基安非他命之數量及價格均忘記了，
    並謂係向訴外人廖俊杰購買等語；復改稱：我於95年5 月至
    9 月間約4 、5 次以7 、8 千元之代價向被告購買1.9 公克
    至3.8 公克的毒品，有時我親自找被告，或以電話與被告聯
    絡，我先交付錢給被告後，一會兒被告在我家附近將安非他
    命交付給我，每次均係我去找被告等語，前後雖不盡相符，
    惟其證述係以每次7 、8 千元之代價，多次（4 、5 次）向
    被告購買毒品甲基安非他命一事，則未曾更異。而本件證人
    林庭億係施用毒品之慣犯，因其施用毒品成癮，且依毒品交
    易習慣，其購買毒品之來源應非僅被告一人，交易之時間、
    地點、過程不一等因素，實難苛責證人林庭億於審理時仍能
    詳記與被告毒品交易之確切期間，是原審徒以證人未能先後
    一致敘明與被告毒品交易之確時間、地點等相關細節為由，
    率爾質疑其所為證述之真實性，難謂無過苛之虞。證人林庭
    億於審理時曾證稱：被告前曾要求我償還60,000元，因而對
    被告有所不滿等語，係因對被告產生怨懟閒隙，而為不實之
    證述。參以被告為警查獲後於96年1 月23日所採尿液經送高
    雄市立凱旋醫院檢驗結果，海洛因及甲基安非他命均呈陰性
    反應，被告並未施用海洛因及甲基安非命，然被告甲○○除
    本件外，另於同年4 月19日11時許，在高雄市鼓山區○○○
    路與華安街九如橋下旁，為警當場查獲其持有第一級毒品海
    洛因2 小包（驗後淨重共計0.115 公克），嗣並經判處有期
    徒刑3 月，減為有期徒刑1 月又15日確定，是被告顯係經常
    性持有毒品，惟被告並無毒癮，則其取得毒品既非為供己施
    用之目的，且毒品之價值不斐，被告若非有販售牟利之意圖
    ，何甘冒遭警查緝之風險而無故持有？」等語，仍執陳詞，
    指摘原判決不當，求為有罪之判決，按檢察官應善盡實質舉
    證責任，說服法院形成心證，若無法舉證說服法院形成有罪
    心證，即應依無罪推定原則，作有利被告之認定，參酌最高
    法院91年度台上字第5846號判決意旨：「法院固得依職權調
    查證據，但並無蒐集證據之義務。蒐集證據乃檢察官或自訴
    人之職責，事實審法院應以調查證據為其主要職責，其調查
    之範圍，亦以審判中所存在之一切證據為限，案內不存在之
    證據，即不得責令法院為發現真實，應依職權從各方面蒐集
    證據。」，認本件公訴人並無確切事證以實其說，本件上訴
    為無理由，應予駁回。
據上論斷，應依刑事訴訟法第368條，判決如主文。
本案經檢察官陳宗吟到庭執行職務。
中    華    民    國    97    年  12      月    16    日
                  刑事第二庭  審判長法  官  林正雄
                                    法  官  黃壽燕
                                    法  官  陳啟造
以上正本證明與原本無異。
持有第一級毒品部分，不得上訴。
其餘如不服本判決應於收受本判決後10日內向本院提出上訴書狀
，其未敘述上訴理由者，並得於提起上訴後10日內向本院補提理
由書狀（均須按他造當事人之人數附繕本）「切勿逕送上級法院
」。
中    華    民    國    97    年    12    月    16    日
                                    書記官  彭筱瑗
附表一：在證人林楠桐前所使用之廚房瓦斯爐上之紙板上查獲
┌──┬────────┬─────────────┬────────────┐
│編號│扣案物品及數量  │    鑑  定  結  果        │鑑    定    書    證    │
├──┼────────┼─────────────┼────────────┤
│1   │仿步槍外型製造之│以中小型含高壓氣體瓶實際試│高雄縣政府警察局96年2月6│
│    │非制式空氣手槍（│射，可發射直徑約8mm 彈丸，│日高縣警鑑字第0960072188│
│    │槍枝管制編號高鑑│經測得鋼珠（直徑約8mm ，重│號槍彈鑑定書            │
│    │0000000000號）  │2.10公克）之發射速度分別為│                        │
│    │                │125 公尺/ 秒、125 公尺/ 秒│                        │
│    │                │及125 公尺/ 秒，計算其動能│                        │
│    │                │分別為16.41 焦耳、16. 41焦│                        │
│    │                │耳及16.41 焦耳，單位面積動│                        │
│    │                │能則分別為32.64 焦耳/ 平方│                        │
│    │                │公分、32.64 焦耳/ 平方公分│                        │
│    │                │及32.64 焦耳/ 平方公分    │                        │
├──┼────────┼─────────────┼────────────┤
│2   │二氧化碳鋼瓶2支 │                          │                        │
├──┼────────┼─────────────┼────────────┤
│3   │小鋼珠1包       │                          │                        │
└──┴────────┴─────────────┴────────────┘
附表二：在證人林楠桐前所使用之廚房冰箱冷凍庫製冰盒空間
        查獲
┌──┬────────┬─────────────┬────────────┐
│編號│物品名稱及數量  │    鑑  定  結  果        │鑑    定    書    證    │
├──┼────────┼─────────────┼────────────┤
│ 1  │白粉1 包        │第一級毒品海洛因（合計淨重│法務部調查局96年3 月16日│
│    │                │4.76公克，空包裝重0.53公克│調科壹字第09623022080 號│
│    │                │，純度68.28％，純質淨重3. │鑑定書（見偵查卷3 第69頁│
│    │                │25公克及內含與海洛因難以析│）                      │
│    │                │離之包裝袋1 個）          │                        │
├──┼────────┼─────────────┼────────────┤
│2   │晶體1 包        │甲基安非他命（驗前淨重11. │高雄醫學大學附設中和紀念│
│    │                │455 公克，驗後淨重11.453公│醫院檢驗報告編號0000-000│
│    │                │克，及內含甲基安非他命難以│（見原審卷第57頁）      │
│    │                │析離之包裝袋1 個）        │                        │
├──┼────────┼─────────────┼────────────┤
│3   │晶體1 包        │甲基安非他命（驗前淨重20.1│高雄醫學大學附設中和紀念│
│    │                │36 公克，驗後淨重20.134公 │醫院檢驗報告編號0000-000│
│    │                │克，及內含甲基安非他命難以│（見原審卷第58頁）      │
│    │                │析離之包裝袋1 個）        │                        │
└──┴────────┴─────────────┴────────────┘
附表三：於查獲被告時，在被告所居住房間扣得之物
┌──┬────────┬─────────────┬────────────┐
│編號│物品名稱及數量  │    鑑  定  結  果        │鑑    定    書    證    │
├──┼────────┼─────────────┼────────────┤
│1   │綠色削尖吸管1支 │海洛因陽性反應            │高雄醫學大學附設中和紀念│
│    │                │甲基安非他命陰性反應      │醫院檢驗報告編號0000-000│
│    │                │                          │（見原審卷第52頁）      │
├──┼────────┼─────────────┼────────────┤
│2   │淺綠色削尖吸管1 │海洛因陽性反應            │高雄醫學大學附設中和紀念│
│    │支              │甲基安非他命陰性反應      │醫院檢驗報告編號0000-000│
│    │                │                          │（見原審卷第53頁）      │
├──┼────────┼─────────────┼────────────┤
│3   │黃色削尖吸管1支 │海洛因陰性反應            │高雄醫學大學附設中和紀念│
│    │                │甲基安非他命陽性反應      │醫院檢驗報告編號0000-000│
│    │                │                          │（見原審卷第55頁）      │
└──┴────────┴─────────────┴────────────┘
附表四：於查獲被告時，在被告居住房間隔壁之倉庫扣得之物
┌──┬────────┬─────────────┬────────────┐
│編號│物品名稱及數量  │    鑑  定  結  果        │鑑    定    書    證    │
├──┼────────┼─────────────┼────────────┤
│1   │橘色削尖吸管1 支│海洛因陽性反應            │高雄醫學大學附設中和紀念│
│    │                │甲基安非他命陰性反應      │醫院檢驗報告編號0000-000│
│    │                │                          │（見原審卷第54頁）      │
├──┼────────┼─────────────┼────────────┤
│2   │電子秤1台       │海洛因陽性反應            │高雄醫學大學附設中和紀念│
│    │                │甲基安非他命陽性反應      │醫院檢驗報告編號0000-000│
│    │                │                          │（詳本卷第51頁）        │
├──┼────────┼─────────────┼────────────┤
│3   │夾鍊袋1包       │海洛因陰性反應            │高雄醫學大學附設中和紀念│
│    │                │甲基安非他命陰性反應      │醫院檢驗報告編號0000-000│
│    │                │                          │（見原審卷第56頁）      │
└──┴────────┴─────────────┴────────────┘
附錄本判決論罪科刑法條：
槍砲彈藥刀械管制條例第8條
未經許可，製造、販賣或運輸鋼筆槍、瓦斯槍、麻醉槍、獵槍、
空氣槍或第4 條第1 項第1 款所定其他可發射金屬或子彈具有殺
傷力之各式槍砲者，處無期徒刑或5 年以上有期徒刑，併科新臺
幣1 千萬元以下罰金。
未經許可，轉讓、出租或出借前項所列槍枝者，處5 年以上有期
徒刑，併科新臺幣1 千萬元以下罰金。
意圖供自己或他人犯罪之用，而犯前二項之罪者，處無期徒刑或
7 年以上有期徒刑，併科新臺幣1 千萬元以下罰金。
未經許可，持有、寄藏或意圖販賣而陳列第1 項所列槍枝者，處
3 年以上10年以下有期徒刑，併科新臺幣700 萬元以下罰金。
第1 項至第3 項之未遂犯罰之。


司法院資訊處製作；財團法人民間司法改革基金會備份。
